臺灣高等法院刑事裁定　　　　　　　　 94年度毒抗字第347號
抗　告　人　甲○○
上列抗告人因毒品危害防制條例案件，不服臺灣新竹地方法院
94年度毒聲字第277號，民國94年6月30日裁定（聲請案號：94年
度毒聲字第277號檢察署94年度毒偵字第68、133、296、799號，
94年度聲戒字第24號），提起抗告，本院裁定如下：
    主  文
抗告駁回。
    理  由
一、抗告意旨略以：「抗告人甲○○已屆65歲高齡風燭殘年，領
    有殘障手冊，實可證明抗告人之行動不便，且需人照料其日
    常生活（抗告人骨盆裝設人工關節且左大腿骨現已有突出狀
    況）。抗告人實因行動不便，日常生活一切均無法自行打理
　　，連基本如廁皆須由他人攙扶，方能入廁，且因年邁所致，
  　三餐僅能流質進食，嚴重影響健康。源於「觀察勒戒處分執
    行條例」中明文規定，有「衰老、殘廢、不能自理生活、或
　　心神喪失、或現罹患疾病，因勒戒而有殘廢或死亡之虞者，
  　應拒絕入所」之明文，請憐憫行將就木的老人，孤苦無依無
    親友可靠，駁回抗告人甲○○之強制戒治裁定，抗告人會戒
    除吸毒惡習永不再犯」等語。
二、本件原審檢察官聲請意旨略以：被告甲○○連續施用第一級
    毒品海洛因，經以94年度毒聲字第67號裁定送臺灣新竹看守
    所附設勒戒處所觀察、勒戒後，認有繼續施用毒品之傾向，
    有該所94年4月28日竹所總字第0940400699號函送之有無繼
    續施用毒品傾向證明書附卷可稽，爰依毒品危害防制條例第
    20條第2項後段之規定，聲請裁定令被告入戒治處所施以強
    制戒治等語。
三、按施用毒品者，於裁定送觀察、勒戒後，有繼續施用毒品之
    傾向者，由法院裁定令入戒治處所施以強制戒治，其期間為
    1年，毒品危害防制條例第20條第2項定有明文。本件抗告人
    即被告甲○○因施用第一級毒品，由原審裁定將其送觀察、
　　勒戒後，經臺灣新竹看守所附設勒戒處所認有繼續施用毒品
  　之傾向，有該所94年4月28日竹所總字第0940400699號函及
    所附94年4月13日有無繼續施用毒品傾向證明書在卷可稽，
    足見抗告人確有繼續施用毒品之傾向，原審裁定抗告人令入
    戒治處所，施以強制戒治一年，核無不合，且查：
(一)、有無繼續施用毒品傾向之評估標準，並非完全以受勒戒人勒
    戒後之結果為準，勒戒前之各種情況，仍應作為評估之依據
    。而依勒戒處所評分說明手冊規定，係以人格特質、臨床徵
    候及環境相關因素三項合併計算分數：(一)、分數一百分至七
    十一分，判定為有繼續施用毒品傾向。(二)、五十分至零分判
    定為無繼續施用毒品傾向。(三)、七十分至五十一分間判定有
    繼續施用毒品傾向之原則為有下列各項之一者：1.缺乏病識
    感或戒治動機者。2.第一級毒品使用者。3.有煙毒前科者。
    4.有礙家庭、社會和諧與安寧者。若無以上各項之一，惟判
    定者認為個案「有繼續施用毒品傾向」者，應在「有無繼續
    施用毒品傾向證明書」詳細說明欄內載明，並於綜合判斷項
    下勾選「有繼續施用毒品傾向」。(四)、分數為五十分以下，
    原本應列為「無繼續施用毒品傾向」，但綜合評分者根據臨
　　床實務，有具體事證，認為個案「有繼續施用毒品傾向」者
  　，以綜合評分者所評估為準，惟須在「有無繼續施用毒品傾
    向證明書」詳細說明欄載明具體事證。而其中之人格特質係
    依：(1)有無毒品犯罪前科、(2)其他犯罪紀錄（竊盜、違反槍
    砲彈藥刀械管制條例、賭博、妨害自由、恐嚇、擄人勒贖、
    傷害、殺人、公共危險、搶奪、強盜、海盜、盜匪罪）；臨
    床徵候係依尿液檢驗戒斷症狀有無多種藥物使用、有無注射
    使用、使用期間；環境相關因素係依社會功能是否良好、支
    持系統等；作為判斷分數之依據。判定者判定人格特質、臨
    床徵候及環境相關因素合計三項分數，固係供為判定者判定
    「有無繼續施用毒品傾向」之審酌標準，但非唯一標準。綜
    合評分者，應根據臨床實務，有具體事證，認為個案「有繼
    續施用毒品傾向」者，以綜合評分者所評估為準，有有無繼
    續施用毒品傾向評估標準、評分說明手冊可稽。(二)、本件抗
    告人經臺灣新竹看守所附設之勒戒處所評分結果，人格特質
    得54分、臨床徵候得40分、環境相關因素得5分，合計99 分
    ，綜合判斷為「有繼續施用毒品傾向」，有臺灣新竹看守所
　  附設勒戒處所認有繼續施用毒品之傾向，有該看守所94年4
    月28日竹所總字第0940400699號函及所附94年4月13日「有
    無繼續施用毒品傾向證明書」各一份在卷可稽，則該勒戒處
    所綜合評分者依個案之臨床實務及具體事證，判定抗告人為
    「有繼續施用毒品傾向」，依上開說明，尚無不合。
(二)、本件抗告人以其殘障之身體健康情形云云，提起抗告自屬無
    據。從而，原審裁定抗告人甲○○令入戒治處所強制戒治，
　　其期間為陸個月以上，至無繼續強制戒治之必要為止，但最
  　長不得逾壹年，並無不當，本件抗告為無理由，應予駁回。
    至於被告如有觀察勒戒處分執行條例第6條第2項之健康情形
    應拒絕入所，係由觀察、勒戒處所職權處理與本件裁定戒治
　  之法定理由無關，併此敘明。
四、據上論斷，應依刑事訴訟法第412條，裁定如主文。
中　　華　　民　　國　　94　　年　　9 　　月　  21 　 日
　　　　　　　　　刑事第十七庭  審判長法　官  鄭文肅
　　　　　　　　　　　　　　　　　　  法　官  林瑞斌
　　　　　　　　　　　　　　　　　　  法　官  施俊堯
以上正本證明與原本無異。
不得再抗告。
                                      書記官  陳彥蕖
中　　華　　民　　國　　94　　年　　9 　　月　　21　　日
